最　高　行　政　法　院　判　決
　　　　　　　　　　　　　　　　　　 96年度判字第01547號
上　訴　人　漢貿實業有限公司
代　表　人　甲○○
被 上訴 人　財政部高雄關稅局
代　表　人　吳愛國
上列當事人間因進口貨物核定退運事件，上訴人對於中華民國95
年1月25日高雄高等行政法院94年度訴字第603號、第608號判決
，提起上訴，本院判決如下：
　　主  文
上訴駁回。
上訴審訴訟費用由上訴人負擔。
　　理  由
本件上訴人在原審起訴主張：上訴人委由聯一報關股份有限公司
（下稱聯一報關行），於民國93年11月15日向被上訴人所屬前鎮
分局報運自香港進口中國大陸產製之AUTO LOCK（車鎖）、喇叭
鎖及方向盤乙批（進口報單第BC/93/T162/7007號）共8項，其中
第3至第7項為喇叭鎖，原申報進口稅則第8301.30.00.00號，稅
率8.1%，電腦核定以C1（報單免審免驗）方式通關。貨物放行提
領後，被上訴人分估員審核報單發現上開喇叭鎖業經財政部關稅
總局（下稱關稅總局）稅則處函釋，宜歸列貨品分類號列第8301
.40.00.00-2號，其輸入規定為MP1，屬尚未准許輸入之大陸物品
，依法不得進口，因來貨申報產地為中國大陸，乃以94年1月13
日高普前字第0941000756號函請上訴人於文到日起2個月內辦理
退運，逾期未照辦，將依關稅法第96條第3項規定追徵其貨價。
又上訴人於93年12月23日復委由聯一報關行向被上訴人所屬中興
分局報運進口中國大陸產製鎖乙批（進口報單第BE/93/Z370/044
4號）共5項，其中第2至5項為喇叭鎖，原申報進口稅則為第8301
.30.00.00號，稅率8.1%，電腦核定以C3（貨物查驗）方式通關
，嗣經審查結果，上開喇叭鎖核應歸列稅則號別第8301.40.00.0
0-2號，其輸入規定為MP1，屬尚未准許輸入之中國大陸物品，依
法不得進口，被上訴人復以94年1月12日高普興字第0941000716
號函請上訴人於文到日起2個月內辦理退運，逾期未照辦，將依
關稅法第96條第3項規定追徵其貨價。惟關稅總局於94年1月6日
以前，確係於網路網站上將系爭喇叭鎖之稅則歸列為第8301.30.
00.00號，94年1月6日以後，方將其稅則歸列為第8301.40.00.00
-2號，而改列後之稅則即為不許進口之貨物。上訴人係於93年11
月及12月進口系爭喇叭鎖，自仍應歸列為第8301.30.00.00號；
又系爭貨物於基隆關稅局、臺北關稅局、臺中關稅局及被上訴人
機關均歸列第8301.30.00.00號稅則號別多年，被上訴人縱認其
稅則號別歸列不適當，亦應遵循財政部91年3月8日台財關字第09
10550152號函釋意旨，報部核定並對外予以公告，方符合法程序
。詎被上訴人僅去函向關稅總局申請說明，即逕依關稅總局函釋
意旨，逕命上訴人就系爭貨物辦理退運，顯有違依法行政原則等
情，爰請判決將訴願決定與原處分均撤銷。
被上訴人則以：按海關進口稅則第8301.30.00.00號為「家具用
鎖，卑金屬製」，第1欄稅率8.1%，輸入規定空白；同稅則第83
01.40.00.00號為「其他鎖，卑金屬製」，第1欄稅率5%，輸入規
定為MP1（大陸物品有條件准許輸入，貨物號列00000000000EX）
載明「鎖，塑膠鎖殼者 (Lock,of plastic case)」為限，准許
輸入。次依關稅法第18條第1項及第96條第3項規定及臺灣地區與
大陸地區貿易許可辦法第7條第1項規定，系爭來貨為喇叭鎖，應
歸列貨品分類號列第8301.40.00.00號，其項下之貨品分類號列
第8301.40.00.00-2號，且屬大陸物品不准輸入者，被上訴人依
前述規定限期退運，於法並無不合等語，資為抗辯。
原審斟酌全辯論意旨及調查證據之結果，以：1.海關進口稅則第
8301.30.00.00號為「家具用鎖，卑金屬製」，第1欄稅率為8.1%
，同稅則第8301.40.00.00-2號為「其他鎖，卑金屬製」，第1欄
稅率為5%，輸入規定為MP1。所謂MP1代號之大陸物品有條件准許
輸入項目，如在CCC號列後加註EX字樣之項目，表示該號列項下
僅開放進口符合該中英文貨品之貨名，此有中華民國海關進口稅
則輸出入貨品分類表合訂本及經濟部國際貿易局大陸物品有條件
准許輸入項目輸入管理法規彙總表附卷可參。而依據上開彙總表
中貨品號列第00000000000EX項下，其開放進口之項目為（1）鎖
，塑膠鎖殼者。（2）固定於衣箱、手提箱、化妝箱、公事箱、
公事包、書包及類似容器之專用鎖。經查，上訴人進口之喇叭鎖
，係使用於門把之上，非屬家具用鎖，即應歸列為海關進口稅則
第8301.40.00.00-2號之其他鎖。又系爭喇叭鎖分別為金、銀兩
色，應屬金屬製，而非塑膠鎖殼，自不符合上開有條件准許輸入
項目之大陸物品，則依臺灣地區與大陸地區貿易許可辦法第7條
第1項規定，系爭喇叭鎖即屬不得進口之物品。2.按本院70年度
判字第629號判決意旨，被上訴人就系爭貨物於不同時間進口者
之稅則分類縱有不同，其對本件稅則之核定亦無拘束力。再按國
貿局所編著之「大陸物品有條件准許輸入項目及輸入管理法規彙
總表」注意事項第4點及第6點規定，足認稅則號別適用，乃海關
之權責，其生有疑義者，應以海關認定為準。又依關稅法第21條
第1項及第2項之規定，海關預先審核之稅則之適用及變更，其主
體僅限申請人，並非得以無限制擴及申請人以外之第三人；且變
更後之稅則號別，涉及貨物輸入規定者，仍應依貨物進口時之相
關輸入規定辦理，即縱使申請人申請延長原稅則適用期限，仍應
受進口時之輸入規定限制。又上訴人並非基隆關稅局（91）基預
字第0104號「進口貨物稅則預先審核答覆函」之申請人，況被上
訴人前曾就廠商報運進口大陸製喇叭鎖改列稅則號別及限期退運
，於執行上發生疑義乙事，曾以94年2月14日高關興字第0940022
79號函詢關稅總局，經關稅總局以94年5月3日台總局稅字第0941
004140號函復被上訴人，兼復基隆關稅局94年3月2日基關進字第
0941004067號函、臺北關稅局94年3月7日北關進字第0941003243
號函、臺中關稅局94年2月22日中關進4字第0941002280號函，略
以：「說明．．．二、查本案貨物基隆關稅局於91年3月1日以（
91）基預字第0104號簽復函核列為第8301.30.00.00-4號，並列
入『關稅總局網站』供商民參考，復於93年10月22日變更原歸列
之貨物分類號列（改列第8301.40.00.00-2號），以書面通知原
申請人，惟該網站資料迄至94年1月6日始予更改。本案進口廠商
於93年12月31日向貴局報運自大陸進口，並援用上開網站變更前
之資料申報分類號列為第8301.30.00.00-4號。本案究應以基隆
關稅局變更貨品分類號列之發函日期93年10月22日，或以海關網
站更改資料日期94年1月6日為基準日乙節？依據進口貨物稅則預
先審核實施辦法第9條規定：『海關對於預先審核之稅則號別有
所變更時，應敘明理由，以書面通知申請人。．．．』本案原則
上應以基隆關稅局發函通知申請人之日（93年10月22日）為變更
稅則號別適用基準日。」則被上訴人據關稅總局函復，認定系爭
貨物應適用之稅則號別為第8301.40.00.00-2號，依法自屬有據
。故縱如上訴人所述，關稅總局於94年1月6日以前，於網站上將
系爭喇叭鎖貨品之稅則歸列為第8301.30.00.00號，至94年1月6
日始將系爭喇叭鎖貨品之稅則歸列為第8301.40.00.00-2號，但
海關預先審核之稅則之適用及變更，其主體僅限申請人，並非得
以無限制擴及申請人以外之第三人，已如前述，上訴人主張其係
於93年11月及12月進口系爭貨物，在關稅總局於94年1月6日將網
站上將稅則變更之前，仍應歸列為第8301.30.00.00號云云，顯
有誤解，不足採取。3.財政部91年3月8日台財關字第0910550152
號函釋，係規定就有關進口貨物行之多年歸列之稅則號別不適當
案件，為保障納稅義務人權益，所為之處理原則。關於喇叭鎖之
進口紀錄，經被上訴人向各關稅局查詢結果，其他廠商報運進口
上開貨物，無論係由被上訴人、基隆關稅局或臺中關稅局進口，
自92年4月起，即均有以稅則號別第8301.40.00.00-2號申報進口
，而非均適用稅則號別第8301.30.00.00號申報，而各關稅局亦
以此稅則號別核定之先例可循，揆諸前揭說明，尚不構成該函釋
所為之整體性原則，自不生進口貨物歸列稅則號別不適當，應報
財政部核定變更稅則號別之問題。故上訴人主張被上訴人若認定
稅則號列並不適當而欲變更，應遵循財政部上揭函釋意旨報部核
定並對外予以公告，方為適法之稅則變更程序，被上訴人僅去函
向關稅總局申請說明，即逕以關稅總局之函釋意旨而為處分，顯
有違依法行政原則云云，亦有誤解，自不足採。4.上訴人主張：
系爭貨物已放行，依關稅法第96條規定，C1是免驗，不能退運，
但須追繳其貨價；C3關稅局已驗，不能要求退運，亦未規定得追
繳其貨價乙節。惟依關稅法第18條第1項及第96條第1項、第3項
之規定，系爭貨物（進口報單第BE/93/Z370/0444號），係於93
年12月23日以C3（貨物查驗）方式通關，海關自得先行徵稅驗放
，而於事後再加審查，如徵稅放行之貨物，經海關查明屬應責令
限期辦理退運，而納稅義務人無法辦理退運出口者，海關自應追
繳其貨價。上訴人主張C3通關之貨物，關稅局已先行徵稅驗放，
不能要求退運，亦未規定得追繳其貨價云云，顯有誤解，亦不足
採。綜上所述，上訴人之主張既不足取，系爭進口貨物應歸列稅
則號別第8301.40.00.00-2號，且該貨物屬未開放准許進口之大
陸物品，依臺灣地區與大陸地區貿易許可辦法第7條第1項規定不
得進口，則被上訴人依關稅法第96條第3項規定，函請上訴人於
文到日起2個月內辦理退運，逾期未照辦，將依關稅法第96條第3
項規定追徵其貨價，並無違誤；訴願決定予以維持，亦無不合，
因將上訴人之訴駁回。
上訴意旨略謂：1.93年10月22日以前，系爭貨物之稅則列號應申
報為第8301.30.00.00號（屬於得合法進口之貨品）；93年10月
22日以後，則應申報為第8301.40.00.00-2號（關稅總局函復基
隆關稅局後，則屬依法不得進口之大陸貨品）；94年1月6日後，
關稅總局網站始變更系爭貨物原歸列之貨品分類號列，而改列第
8301.40.00.00-2號。而原判決就本件系爭貨物稅則之變更時點
，係以基隆關稅局發函通知之日（即93年10月22日）為變更稅則
號別適用基準日，而非以關稅總局網站公告變更日（即94年1月6
日）為基準日。然按關稅法第3條規定，稅則之變更須經立法程
序而公布施行，且有關限制人民權利之規定，依中央法規標準法
及憲法規定之意旨，亦皆須以法律為之。系爭貨物之稅則歸列編
號既已變更，就此影響人民權利之行為，自應依立法程序為之，
不得以行政規則方式由關稅總局函令基隆關稅局之內部公文發文
日，即可視為稅則變更之基準日。惟被上訴人未依法定程序為變
更，已有不法，自難據此不法變更而為不利上訴人之認定，原判
決未予詳察，自有判決不適用法則及適用不當之違背法令。2.關
稅總局就系爭喇叭鎖之稅則歸列，於94年1月6日修改前，確係以
第8301.30.00.00-4號，並列入關稅總局網站供商民參考，則人
民信賴關稅總局網站所公布之稅則列號，並以此公告之稅則申請
進口喇叭鎖，惟僅因關稅總局內部公文書之函文，即遽以變更稅
則號別，並責由人民承受此變更之不利益，實欠公允。原處分顯
有違誠實信用原則；原審就此事實已有查明，卻仍維持原處分，
自亦有違行政程序法第8條之規定，亦有判決不適用法則及適用
法則不當之違背法令。3.由基隆關稅局94年3月2日基關進字第09
41004067號函、臺北關稅局94年3月7日北關進字第0941003243號
函、臺中關稅局94年2月22日中關進四字第0941002280號函等函
文內容觀之，亦皆肯認關稅總局網站內之稅則號列，乃屬對外公
開之資訊，人民若信賴此關稅總局網站之稅則號列而予以申報進
口貨品者，自應依誠實信用原則予以通關放行，而此等有利上訴
人之關稅局函文，原判決不予採納，亦未敘明不採之理由，顯有
判決不備理由之當然違背法令。4.系爭喇叭鎖究應歸列為8301.3
0.O0.00號稅則或應歸列為8301.40.00.00-2號稅則，於關稅總局
93年10月22日函覆基隆關稅局前，各關稅局間並無統一適用，而
係屬混淆不清之情形，為此關稅總局遂於93年10月22日於函覆基
隆關稅局時，再以副本通知之方式，告知臺北、臺中及高雄關稅
局。職是，身為關稅專業人士之海關人員對系爭喇叭鎖之稅則號
別，尚無法正確適用，更遑論一般人民，尤其94年1月6日關稅總
局網站將系爭喇叭鎖之參考稅則變更前，人民並無法知悉關稅總
局已於93年10月22日以內部公文之方式，將稅則變更，是如認人
民就此有過失，顯於法不符。又稅則變更之基準日為何，關稅局
人員尚無法確定，實無法要求人民得予正確適用，此涉及上訴人
是否有故意或過失責任，然原判決就此上訴人之主張未予採納，
亦未敘明不採之理由，顯有判決不備理由之違背法令云云。
本院查：按關稅法第18條第1項及第96條第1項、第3項分別規定
：「為加速進口貨物通關，海關得按納稅義務人應申報之事項，
先行徵稅驗放，事後再加審查；該進口貨物除其納稅義務人或關
係人業經海關通知依第13條規定實施事後稽核者外，如有應退、
應補稅款者，應於貨物放行之翌日起6個月內，通知納稅義務人
，逾期視為業經核定。」「不得進口之貨物，海關應責令納稅義
務人限期辦理退運；如納稅義務人以書面聲明放棄或不在海關規
定之期限內辦理退運，海關得將其貨物變賣，所得價款，於扣除
應納關稅及必要費用後，如有餘款，應繳歸國庫。」「已繳納保
證金或徵稅放行之貨物，經海關查明第1項應責令限期辦理退運
，而納稅義務人無法辦理退運出口者，海關得沒入其保證金或追
繳其貨價。」本件依原判決所認定之事實，上訴人進口之系爭喇
叭鎖，係使用於門把之上，非屬家具用鎖，應歸列為海關進口稅
則第8301.40.00.00-2號之其他鎖；且該喇叭鎖分別為金、銀兩
色，應屬金屬製，而非塑膠鎖殼，亦不符合有條件准許輸入項目
之大陸物品，依臺灣地區與大陸地區貿易許可辦法第7條第1項規
定，系爭喇叭鎖即屬不得進口之物品，已如前述，則被上訴人依
前揭規定限期退運，於法即無違誤。次按大陸地區物品須符合臺
灣地區與大陸地區貿易許可辦法第7條第1項所列各款之情形，始
得輸入臺灣地區；是否屬於得輸入臺灣地區之大陸物品，應由主
管機關就該進口實到之貨物作為認定之依據。基於依法行政原則
，不得進口之大陸貨物，係因該貨物受現行法規之管制而無從准
許其進口，自不因主管機關之前曾有誤判其為得准許進口之實例
，而成為得合法進口之貨物，乃屬當然。至於主管機關如因曾有
錯誤之教示，或因相關公開之資訊欠缺完備或不正確，造成人民
之誤會，致生財產上之損害，則屬有無國家賠償責任之問題，尚
與行政行為是否違反誠信原則無涉。系爭大陸貨物依規定既不得
輸入臺灣地區，則於有效法規管制期間，自不得准許進口，尚不
因上訴人係於海關（基隆關稅局）何時認定系爭貨物正確之稅則
號別而受影響。申言之，基隆關稅局於93年10月22日認定系爭貨
物之正確稅則應改列為第8301.40.00.00-2號，為尚未准許間接
輸入之大陸貨物，依法不得進口，則於93年10月22日以前被上訴
人如誤列其稅則為第8301.30.00.00號而准許其進口，則屬違法
有瑕疵之處分，尚不因被上訴人之誤列其稅則而成為合法進口之
貨物，僅因被上訴人未依法撤銷該處分前，仍有效存在而已。原
判決以被上訴人據關稅總局94年5月3日台總局稅字第0941004140
號函，認定系爭貨物應適用之稅則號別為第8301.40.00.00-2號
，自屬有據；另就上訴人所主張，其係於93年11月及12月進口系
爭貨物，在關稅總局於94年1月6日將網站上將稅則變更之前，仍
應歸列為第8301.30.00.00號；及被上訴人若認定稅則號列並不
適當而欲變更，應遵循財政部91年3月8日台財關字第0910550152
號函釋意旨報部核定並對外予以公告，方為適法之稅則變更程序
云云，均不足採，已詳予論明其理由，經核於法並無違背。上訴
論旨，仍執前詞，指摘原判決違背法令，求予廢棄，難認有理由
，應予駁回。
據上論結，本件上訴為無理由，爰依行政訴訟法第255條第1項、
第98條第1項前段，判決如主文。
中　　華　　民　　國　　96　　年　　8　　 月　　30　　日
                  第四庭審判長法  官　鍾　耀　光
                              法  官  姜　仁　脩
                              法  官　王　德　麟
                              法  官　黃　清　光
                              法  官　吳　慧　娟
以  上  正  本  證  明  與  原  本  無  異
中　　華　　民　　國　　96　　年　　8　　 月　　30　　日
　　　　　　　　　　　　　　　書記官　蘇　金　全
